【裁判字號】    98,易,167
【裁判日期】    990609
【裁判案由】    贓物
【裁判全文】
臺灣新竹地方法院刑事判決               98年度易字第167號
公  訴  人  臺灣新竹地方法院檢察署檢察官
被      告  甲○○
上列被告因贓物案件，經檢察官提起公訴（97年度偵緝字第636
號、98年度偵字第628號），本院判決如下：
    主  文
甲○○收受贓物，累犯，處有期徒刑肆月，如易科罰金，以新臺
幣壹仟元折算壹日。
    事  實
一、甲○○(1)於民國85年間因懲治盜匪條例案件，經本院於85年
    6 月8 日以85年度訴字第391 號判決有期徒刑7 年，上訴後
    ，經臺灣高等法院於85年8 月28日以85年度上訴字第2891號
    撤銷改判有期徒刑7 年，復經最高法院於85年12月4 日判決
    駁回上訴確定。(2)復於85年間因違反麻醉藥品管理條例案件
    ，經本院於85年7 月1 日以85年度易字第1694號判決有期徒
    刑3 月確定。前開(1)、(2)2 罪，經臺灣高等法院於87年11月
    25日以87年度聲字第1671號裁定，應執行有期徒刑7 年2 月
    ，於89年8 月5 日縮短刑期假釋出監，所餘期間付保護管束
    ，於93年1 月30日保護管束期滿未經撤銷，以已執行論。(3)
    又於96年間因施用毒品案件，經本院於96年6 月13日以96年
    度竹東簡字第62號判決有期徒刑4 月確定，本院於96 年8月
    23日以96年度聲減字第1611號裁定減為有期徒刑2 月，於97
    年3 月18日易科罰金執行完畢。
二、甲○○明知金項鍊4 條、金手鍊3 條、戒指12只係乙○○於
    97年3 月24日16時許，自丙○位於新竹市○區○○路2 段27
    1 之30號房屋內所竊取之物（乙○○犯竊盜罪部分，業經本
    院於98年4 月30日以98年度審易字第64號判決有期徒刑9 月
    確定），竟於97年3 月26日上午某時，在其位於新竹縣竹東
    鎮榮華里13鄰竹東28號之住處，受乙○○之委託代為詢問金
    價，嗣由其騎乘機車搭載乙○○，於同日9 時15分許，至位
    於新竹縣竹東鎮之鎮金坊銀樓，進入店內向店員丁○○詢問
    金價後，告知在店外等候之乙○○，甲○○竟基於收受贓物
    之故意，由乙○○將價值約新臺幣（下同）29萬餘元金項鍊
    4 條、金手鍊3 條、戒指12只之金飾交付甲○○，2 人共同
    進入金飾店，再由甲○○出示身分證，將前開金飾交付店員
    丁○○秤重變賣，乙○○即步出店外等候，適巡邏員警途經
    該處，亦進入店內詢問甲○○所持金飾來源，乙○○見狀乃
    趁隙逃逸，而為警於當場扣得金項鍊4 條、金手鍊3 條、戒
    指12只，而查知上情。
二、案經新竹縣政府警察局竹東分局、新竹市警察局第一分局報
    告臺灣新竹地方法院檢察署檢察官偵查起訴。
    理  由
壹、程序事項：
    按被告以外之人於審判外之言詞或書面陳述，除法律有規定
    者外，不得作為證據；又被告以外之人於審判外之陳述，雖
    不符合同法第159 條之1 至第159 條之4 之規定，但經當事
    人於審判程序同意作為證據，法院審酌該言詞陳述或書面陳
    述作成時之情況，認為適當者，亦得為證據。當事人、代理
    人或辯護人於法院調查證據時，知有第159 條第1 項不得為
    證據之情形，而未於言詞辯論終結前聲明異議者，視為有前
    項之同意，刑事訴訟法第159 條第1 項及第159 條之5 分別
    定有明文。經查，本判決下列所引用之被告以外之人於審判
    外之陳述，屬傳聞證據部分，檢察官、被告於本院準備、審
    理程序中均表示沒有意見，且迄於言詞辯論終結前亦未聲明
    異議。本院審酌上開證據資料製作時之情況，尚無違法不當
    及證明力明顯過低之瑕疵，亦認為以之作為證據應屬適當，
    故揆諸前開規定，爰依刑事訴訟法第159 條之5 規定，認前
    揭證據資料均有證據能力。另卷附照片，係使用科學儀器客
    觀紀錄物體現象，其性質非屬供述證據，自無傳聞排除之問
    題，具有證據能力。
貳、實體部分：
一、訊據被告甲○○固坦認確實有於97年3 月26日上午某時，在
    其位於新竹縣竹東鎮榮華里13鄰竹東28號之住處，受共同被
    告乙○○之委託，騎乘機車搭載共同被告乙○○至鎮金坊銀
    樓，由被告進入店內向店員丁○○詢問金價後，告知在店外
    等候之共同被告乙○○，共同被告乙○○即將金項鍊4 條、
    金手鍊3 條、戒指12只之金飾交付被告，2 人一同進入金飾
    店，由被告出示身分證將前開金飾交給店員丁○○秤重變賣
    ，惟否認有何收受贓物之犯行，辯稱：伊並不知道共同被告
    乙○○所交付之金飾係竊盜之贓物，當日伊要到就業服務中
    心找工作，共同被告乙○○沒有車，希望能搭伊的車子到竹
    東街上，伊就順便載他。因為金飾店老闆娘與伊母親熟識，
    共同被告乙○○就託伊下去問金價，伊出去跟共同被告乙○○說金價後，共同被告乙○○就從口袋掏出1 包金飾說順便
    賣一下，就跟伊一起進去，金飾是否伊帶進去店裡，已經忘
    記，老闆娘有向伊要身分證，共同被告乙○○說他沒有身分
    證，就轉身出去店門外，伊就把身分證拿出來，老闆娘就登
    記。後來老闆娘秤重之後有告訴伊重量、金額，總數好像是
    29 萬 多元。老闆娘已經開始數錢並且把賣得的金額給伊，
    伊先走出店門之後，警員就來並且進入金飾店，之後警察離
    開金飾店之後叫伊過去一下，伊就過去，當時他問伊金子來
    源為何，伊說是乙○○託伊賣，他人在外面，警員還有跟伊
    去門口看到乙○○等語。經查：
    (一)共同被告乙○○於97年3 月24日16時許，自被害人丙○位
      於新竹市○區○○路2 段271 之30號房屋窗戶侵入屋內，
      竊取丙○所有放置在該處金項鍊4 條、金手鍊3 條、戒指
      12只之金飾後，為變賣前開金飾，於97年3 月26日上午某
      時，前往被告甲○○位於新竹縣竹東鎮榮華里13鄰竹東28
      號之住處，委託被告代為詢問金價，即由被告騎乘機車搭
      載共同被告乙○○，2 人於同日9 時15分許到達新竹縣竹
      東鎮之鎮金坊銀樓前，被告進入店內，向店員丁○○詢問
      金價後，告知在店外等候之共同乙○○，共同乙○○即將
      前開價值約29萬餘元金飾交付被告，2 人共同進入金飾店
      ，由被告出示身分證，並將前開金飾交付丁○○秤重變賣
      ，共同被告乙○○則步出店外在外等候之事實，有下列證
      據可資為證：
      1.證人即被害人丙○於警詢、偵訊中證述：伊於97年4 月
        3 日11時45分許發現伊位於新竹市○○路○ 段271 之30
        號住家房間內，遭不明人士入侵，並竊取屋內財物，伊
        損失金飾一批等語（見98偵628 偵查卷第5-6 頁、97偵
        緝613 偵查卷第80-81 頁）。
      2.共同被告乙○○於警詢、偵訊、本院中陳述：伊在97年
        3 月24日16時許，在被害人丙○位於新竹馬偕醫院對面
        一間老房子，從房屋左側小窗戶爬進去，竊得金項鍊、
        金戒子、手鍊等一批金飾。接著伊回竹東，請被告甲○○幫伊拿去竹東銀樓問價錢，警察來了，伊就跑走等語
        （見97偵緝613 偵查卷第49頁、第65-66 頁、98審易64
        本院卷第32頁背面）。
      3.證人丁○○於警詢中證述：伊於97年3 月26日9 時10分
        在新竹縣竹東鎮○○路○ 段之鎮金坊金飾店內看顧時，
        被告手拿金飾稱要賣黃金，接著叫1 名男子進入店內，
        被告告訴伊說金飾是該男子的，伊有問那名男子此批金
        飾有無問題，該名男子稱沒有問題後隨即向店外離去，
        當伊將金飾秤重時，就看到警方進入店內問伊此人要做
        何事，伊就告知警方說他們要賣黃金，該批金飾市價約
        29 0,000元等語（見97偵2276偵查卷第29頁）。
      4.證人丁○○於本院證述：伊於97年3 月間在鎮金坊銀樓
        擔任店員，97年3 月26日被告甲○○與共同被告乙○○
        有一起來賣一批金飾。當時是2 人一起進來，被告進來
        問金價，伊告知金飾賣價3,000 多元後，共同被告乙○○就出去，被告就拿出證件給伊登記，伊準備要付錢時
        ，警察就來了等語（見98易167 本院卷第106-107 頁）
        。
      5.且經被告甲○○於警詢、偵訊、本院訊問時自承上情在
        卷，並有監視錄影翻拍畫面3 張（見97偵2276偵查卷第
        44-45 頁）、扣押筆錄、扣押物品目錄表（同上偵查卷
        第31-36 頁）、金飾相片11張（見同上偵查卷第38-43
        頁、97偵緝613 偵查卷第56頁）、被害人丙○受理刑事
        案件報案三聯單（97偵緝613 偵查卷第69-70 頁）、遭
        竊現場照片4 張（同上偵查卷第71-72 頁）、共同被告
        乙○○模擬竊盜情狀照片3 張（97偵628 偵查卷第
        14-15 頁）附卷可稽，及扣案金項鍊4 條、金手鍊3 條
        、戒指12只在卷可按。
    (二)又共同被告乙○○於偵查中證述、陳述：伊於97年3 月26
      日早上在被告甲○○家，伊跟被告說這些金飾是在新竹做
      的，請被告去幫伊問價錢，接著就到東寧路的銀樓，我們
      都有進去，伊待一下就出來，後來伊看到警察來，伊就逃
      跑。伊確實有跟被告講這些金飾是伊在新竹市做的，在新
      竹馬偕醫院對面的老房子偷來的，也許被告沒有聽清楚等
      語（見97偵緝636 偵查卷第20-21 頁、第49頁）。
    (三)共同被告乙○○復於審理中證述：伊於79、80年間有分到
      家產，但於本件行竊前1 、2 年錢就花完。伊偷了被害人
      丙○所有金項鍊4 條、金手鍊3 條、戒指12只金飾後就打
      算要賣。那天早上伊去找被告甲○○，要被告去幫伊問金
      價。開門伊就對被告陳述伊有賺到一堆金子，是在新竹做
      來的，被告原本還在睡覺，後來被告起床刷牙洗臉之後，
      他說他想要去找工作，伊就說順便幫伊問當時金價賣價，
      被告就騎機車順便載伊去鎮金坊銀樓去問金價。伊自己不
      敢去問，是因為該批金飾是伊去竊取的。鎮金坊銀樓是被
      告幫伊找的，被告有說過鎮金坊銀樓他認識，被告媽媽以
      前曾經在這家銀樓賣過金飾，他比較認識。被告先進去金
      飾店問金價，出來後告訴伊金價，伊向被告表示要將該批
      金飾賣掉，伊就把金飾交給被告，一起進入金飾店，出來
      的時候伊看見被告被警察盤查，伊就離開等語（見98 易
      167 號第98-105頁）。綜上共同被告乙○○前開陳述、證
      述內容以觀，被告收受共同被告乙○○委託變賣之該批金
      飾時，即已知悉共同被告乙○○所交付之金飾為乙○○所
      竊取他人之物，應堪認定。被告辯稱其並不知道該批金飾
      係共同被告乙○○所竊得乙節，尚無足採。
    (四)綜上事證，共同被告乙○○為變賣竊取被害人丙○所有金
      項鍊4 條、金手鍊3 條、戒指12只之金飾，於97年3 月26
      日上午某時，到被告甲○○位於位於新竹縣竹東鎮榮華里
      13鄰竹東28號之住處，向被告甲○○表示該批金飾為其所
      竊取而得之物，委託被告甲○○代為詢問金價以變賣該批
      金飾，被告甲○○即騎乘機車搭載共同被告乙○○，於同
      日9 時15分許至新竹縣竹東鎮鎮金坊銀樓，由被告甲○○
      進入店內向店員丁○○詢問金價後，告知在店外等候之共
      同被告乙○○，共同被告乙○○即將前開所竊得金飾交付
      被告甲○○，2 人共同進入金飾店，被告甲○○則出示身
      分證，將前開金飾交付丁○○秤重變賣，乙○○步出店外
      在外等候，適巡邏員警途經該處，經詢問甲○○無法說明
      金飾來源，乙○○見狀乃趁隙逃逸等情，足資認定。按收
      受贓物為贓物罪之概括規定，凡與贓物罪有關，不合於搬
      運、寄藏、故買、牙保贓物，而其物因他人財產犯罪已成
      立贓物之後，有所收受而取得持有者均屬之。茲本件被告
      甲○○明知金項鍊4 條、金手鍊3 條、戒指12只之金飾為
      共同被告乙○○竊取他人之物，仍與收受並受其委託代為
      變賣，且持自己身分證與銀樓業者登記等情，已據前述，
      益徵被告甲○○就該批金飾已具有管領之權限。
    (五)至證人丁○○於本院證述在店內是由共同被告乙○○將金
      飾交付其秤重情節，與其在警詢中證述係由被告將金飾交
      付與證人不符，惟證人於本院亦證述本件發生時間已有幾
      年時間，就情節有些淡忘，且99年1 月25日鎮金坊銀樓又
      遭搶，很多事情忘記，就被告至店內賣金飾過程以97年3
      月26日警詢筆錄較清楚，則就該部分情節，應以證人在警
      詢中證述內容可採。
    (六)另公訴意旨認被告搬運贓物乙節，觀諸被告甲○○及共同
      被告乙○○前開所述內容，共同被告乙○○係在銀樓前交
      付金飾予被告甲○○，被告並無搬運之行為。公訴意旨認
      被告甲○○係涉犯搬運贓物罪嫌，難認有據。
    (七)從而，被告收受贓物犯行，事證明確，洵堪認定，應予依
      法論罪科刑。
二、論罪科刑部分：
    (一)核被告甲○○所為，係犯刑法第349 條第1 項之收受贓物
      罪。
    (二)公訴意旨認被告所犯為刑法第349 條第2 項搬運贓物罪嫌
      ，尚有未洽，惟此部分之基本社會事實同一，爰依法變更
      起訴法條。
    (三)被告甲○○有如事實欄所載之刑案前科紀錄，有臺灣高等
      法院被告前案紀錄表可憑，其於徒刑執行完畢後，5 年內
      故意再犯有期徒刑以上之罪，為累犯，應依刑法第47條第
      1 項規定，加重其刑。
    (四)爰審酌被告收贓行為係為維持暨穩固先前財產犯罪所致違
      法狀態，並誘發財產犯罪，實影響社會財貨交易安全，惟
      幸而尚未完成交易即為警查獲，兼衡被告收贓價值約290,
      000 元，亦據證人丁○○證述在卷，及所生損害、其智識
      程度、犯罪動機、目的、手段、生活狀況等一切情狀，公
      訴人求處有期徒刑8 月尚屬過重，爰量處如主文所示之刑
      ，並諭知易科罰金折算標準。
    (五)另被告行為後刑法第41條業於98年1 月21日修正，增列第
      41條第2 項至第8 項；復於98年12月30月將(1)第41條第1
      項、第3 項「受六個月以下有期徒刑」修正為「受六月以
      下有期徒刑」、第8 項「逾六個月者」修正為「逾六月者
      」，(2)第1 項及第4 項「確因不執行所宣告之刑」之規定
      ，分別修正為「易科罰金」及「易服社會勞動」，(3)第7
      項之「裁判」二字刪除，(4)並依大法官會議第662 號解釋
      修正第41條第8 項，並增列第9 項、第10項，惟修正後刑
      法第41條第1 項規定之實質內容並無改變，應依一般法律
      適用原則，逕行適用裁判時法即修正後之刑法第41條第1
      項規定，併予敘明。
三、沒收部分：
    按供犯罪所用或犯罪預備之物，以屬於犯罪行為人者為限，
    得沒收之，刑法第38條第1 項第2 款、第2 項定有明文。扣
    案之金項鍊4 條、金手鍊3 條、金戒指12只，前開扣案物品
    均非犯罪所用，亦非被告甲○○所有，依前揭規定，爰不沒
    收之諭知。
據上論斷，應依刑事訴訟法第299 條第1 項前段、第300 條，刑
法第349 條第1 項、第41條第1 項前段、第47條第1 項，刑法施
行法第1 條之1第1項、第2項前段 ，判決如主文。
本案經檢察官陳宏兆到庭執行職務。
中    華    民    國    99    年    6     月    9     日
                  刑事第四庭    審判長法  官    黃美文
                                      法  官    朱美璘
                                      法  官    邱玉汝
以上正本證明與原本無異。
如不服本判決應於收受判決後10日內向本院提出上訴書狀，並應
敘述具體理由。其未敘述上訴理由者，應於上訴期間屆滿後20日
內向本院補提理由書(均須按他造當事人之人數附繕本)「切勿逕
送上級法院」。
中    華    民    國    99    年    6     月    9     日
                                      書記官    陳怡芳
附錄本案論罪科刑法條全文：
刑法第349條：
收受贓物者，處三年以下有期徒刑、拘役或五百元以下罰金。
搬運、寄藏、故買贓物或為牙保者，處五年以下有期徒刑、拘役
或科或併科一千元以下罰金。
因贓物變得之財物，以贓物論。

司法院資訊處製作；財團法人民間司法改革基金會備份。
